【裁判字號】    98,上易,2639
【裁判日期】    981222
【裁判案由】    傷害等
【裁判全文】
臺灣高等法院刑事判決                98年度上易字第2639號
上  訴  人
即  被  告  甲○○
上列上訴人因傷害等案件，不服臺灣臺北地方法院97年度易字第
3334號中華民國98年9月10日第一審判決（起訴案號：臺灣臺北
地方法院檢察署97年度偵字第21086號），提起上訴，本院判決
如下：
    主  文
上訴駁回。
    理  由
一、本案經本院審理結果，認第一審以上訴人即被告甲○○犯刑
    法第277條第1項之傷害罪、同法第354條之毀損罪，分別判
    處有期徒刑3月、拘役30日，如易科罰金，均以新臺幣壹仟
    元折算壹日。認事用法及量刑均無不當，應予維持，並引用
    第一審判決書記載之事實、證據及理由（如附件）。
二、被告上訴意旨略稱：伊當時開的是貨車，車上有重物，速度
    緩慢，不可能超越對方的車子，所以是對方來攔伊車，並先
    拿鋁棒打伊，伊也沒有拿刀子刺對方及破壞車子，更沒拿酒
    瓶丟擲車子，伊是受傷不得已才搶下對方鋁棒動手反擊，故
    伊是自衛，請求進行測謊云云。惟查：被告有毆打告訴人乙
    ○○一節，業據被告於偵查及原審審理時坦承不諱（見偵卷
    第36頁、原審卷第88頁）。又按正當防衛係指被告可為必要
    之阻擋以防衛自己免於受傷害，非謂被告可另出手攻擊告訴
    人致傷。而依被告於上訴狀中所載：「……每次都是對方攔
    我的車子衝下車，先拿鋁棒打我，我在我受傷不得已情況下
    搶下對方鋁棒才動手反擊……」等語（見本院卷第13頁），
    及其於警詢、偵查及原審所述：「……他持鋁棒前來我車開
    我車門要毆打我，我見狀就以手擋他並將他持有的鋁棒搶下
    ，才持該鋁棒反擊……」（見偵卷第11頁）；「我是有打他
    （指告訴人），但是我打贏他，我先被他打，我才搶他鋁棒
    ，我有拿鋁棒打他」（見偵卷第36頁）；「……乙○○已經
    過了匝道口，還倒車下匝道來追我，並下車拿棒球棒來打我
    ，我不得已才還手，我被乙○○打得都是傷，我不得已才搶
    下乙○○手上的球棒打乙○○……」等語（見原審卷第67頁
    ），可知縱告訴人有對被告攻擊行為，惟被告既能奪下告訴
    人所持之鋁棒，顯見被告足以制止告訴人之侵害行為，然其
    竟捨此不為，反再持鋁棒出手對告訴人毆打，導致告訴人受
    有傷害，再就告訴人如本件診斷證明書所載之傷害以觀，顯
    然已逾必要之程度，是被告有傷害之故意應堪認定，被告上
    訴意旨辯稱伊是自衛云云，自無可採。此部分事證既已明確
    ，被告聲請進行測謊，本院認無必要，附此敘明。又原審就
    卷內證據調查之結果為綜合判斷，而認被告與共犯即其子少
    年林○○（年籍詳卷）有傷害告訴人及破壞告訴人所駕駛之
    車輛，業已詳敘其證據取捨論斷之理由，核與論理及經驗法
    則無違。並因而審酌被告犯罪之一切情狀，分別量處有期徒
    刑3月、拘役30日，如易科罰金，均以新臺幣壹仟元折算壹
    日，尚屬允當。原判決既無違誤，被告上訴為無理由，應予
    駁回。
據上論斷，應依刑事訴訟法第368條、第373條，判決如主文。
本案經檢察官何明楨到庭執行職務。
中    華    民    國    98    年    12    月    22    日
                  刑事第二十二庭審判長法  官  郭雅美
                                      法  官  洪于智
                                      法  官  李麗珠
以上正本證明與原本無異。
不得上訴。
                                      書記官  陳禹任
中    華    民    國    98    年    12    月    28    日
附錄：本案論罪科刑法條全文
刑法第277條
傷害人之身體或健康者，處三年以下有期徒刑，拘役或一千元以
下罰金。
犯前項之罪，因而致人於死者，處無期徒或七年以上有期徒刑，
致重傷者，處三年以上、十年以下有期徒刑。
刑法第354條
毀棄、損壞前二條以外之他人之物或致令不堪用，足以生損害於
公眾或他人者，處2 年以下有期徒刑、拘役或5 百元以下罰金。


司法院資訊處製作；財團法人民間司法改革基金會備份。
